【裁判字號】    97,抗,1327
【裁判日期】    970930
【裁判案由】    異議之訴
【裁判全文】
臺灣高等法院民事裁定                  97年度抗字第1327號
抗  告  人    中國鋼鐵結構股份有限公司
法定代理人    丁○○
代  理  人    己○○
              甲○○
              辛○○
              乙○○
抗  告  人    立昌有限公司
兼法定代理人  庚○○○
抗  告  人    戊○○
兼上三人
訴訟代理人    張義祖律師
相  對  人    進興起重工程有限公司
兼法定代理人  丙○○
上列當事人間債務人異議之訴事件，抗告人對於中華民國97年6
月18日臺灣士林地方法院97年度訴字第624號所為裁定均提起抗
告，本院裁定如下：
    主  文
抗告均駁回。
抗告費用由抗告人各自負擔。
    理  由
一、抗告人中國鋼鐵結構股份有限公司（下稱中鋼構公司）抗告
    意旨略以：本件訴訟涉及士林、台北、板橋、宜蘭、高雄及
    其他地區，均非因不動產涉訟，則依民事訴訟法第21、22及
    248 條規定，原法院自有管轄權。況最高法院97年度台抗字
    第403號裁定認為，中鋼構公司聲請停止臺灣高雄地方法院
    （下稱高雄地院）96年度執字第68355號強制執行事件應由
    原法院管轄，則本件移轉管轄，將一案分為數案，自違上揭
    最高法院裁判意旨，顯然浪費司法資源。原法院裁定移轉管
    轄，自有未合，爰提起抗告請求廢棄原裁定等語。
二、抗告人立昌有限公司、庚○○○、戊○○、張義祖抗告意旨
    略以：本件於民國96年11月28日行言詞辯論程序時，審判長
    即闡明原法院無管轄權，惟抗告人仍為言詞辯論，則依民事
    訴訟法第25條規定，原法院即有管轄權，且中鋼構公司向原
    法院所提起其他訴訟，均經原法院以一事不再理之法則，裁
    定駁回中鋼構公司之訴。又原法院業於97年2月19日裁定命
    抗告人中鋼構公司繳納裁判費，但中鋼構公司迭次抗繳裁判
    費，經原法院裁定駁回中鋼構公司之訴，中鋼構公司以未經
    合法代理之方式提起抗告，惟原法院復又裁定移轉管轄，自
    有未合，爰提起抗告請求廢棄原裁定等語。
三、按所謂專屬管轄，指法律規定某類事件專屬一定法院管轄之
    謂，非以法律以明文定為專屬管轄者為限，凡法律規定某類
    事件僅得由一定法院管轄者，縱未以法文明定「專屬管轄」
    字樣，仍不失其專屬管轄之性質（見吳明軒著，民事訴訟法
    ，上冊，第70頁，96年9月修訂7版）。又按執行名義成立後
    ，如有消滅或妨礙債權人請求之事由發生，債務人得於強制
    執行程序終結前，向執行法院對債權人提起異議之訴，強制
    執行法第14條第1項前段定有明文。是以提起債務人異議之
    訴，應向執行法院為之，顯已由法律規定此類事件專屬一定
    法院管轄，應屬專屬管轄。況強制執行法原未就債務人異議
    之訴之管轄法院加以規定，致使管轄法院之判斷見解分歧，
    為較易調查債務人是否有權排除執行名義之執行力，更用以
    避免發生與執行名義成立無關之法院，受理異議之訴之情事
    ，乃於85年10月9日公布修正增訂債務人異議之訴應向實際
    實施強制執行之法院為之，足見所謂「向執行法院提起」性
    質上，應屬專屬管轄，並非僅屬特別管轄。
四、經查本件抗告人中鋼構公司請求抗告人立昌有限公司、庚○
    ○○、戊○○、張義祖及相對人進興起重工程有限公司損害
    賠償等事件，依其訴之聲明「一、(5)」項即起訴狀第3頁所
    示為「撤銷高雄地院96年度執字第68355號強制執行程序，
    並回復原狀」，又其理由依起訴狀第7頁所示則為：「原告
    於96年8、9月間收到台灣高雄地方法院96年度執字第68355
    號正股之強制執行命令……首次知悉被告間之債權讓與已實
    際進行……被告等間之債權讓與及其他行為，有害於原告之
    債權，爰請鈞院撤銷並回復原狀」，有中鋼構公司起訴狀在
    卷可稽（見原法院卷第10、14頁）。而高雄地院96年度執字
    第68355號強制執行程序之執行債權人為本件抗告人立昌有
    限公司，該公司係以高雄地院90年度重訴字第644號、台灣
    高等法院高雄分院95年度重上更(二)字第3號、最高法院96年
    度台上字第967號民事判決為執行名義，對中鋼構公司聲請
    強制執行，為兩造所不爭執。則上開執行事件之執行法院既
    為高雄地院，而非原法院，則依上說明，本件債務人異議之
    訴自應由高雄地院專屬管轄，原法院據此將本件債務人異議
    之訴部分裁定移送高雄地院，並無不合。
五、又法律規定某類訴訟應專屬於一定法院管轄者，莫不基於公
    益上之要求，不許當事人任意以合議定有專屬管轄權以外之
    法院為管轄法院，因此關於合議管轄之規定，於法律定有專
    屬管轄之訴訟，不適用之（民事訴訟法第26條規定參照）。
    況且原法院尚未就本件行言詞辯論程序，有原法院卷可證，
    是抗告人立昌有限公司等人辯稱兩造已就原法院另案即96年
    度訴字第1059號確認債權不存在等事件為言詞辯論云云，即
    與本件無涉。此外原法院前雖曾於97年5月7日裁定命抗告人
    中鋼構公司補繳裁判費，惟尚未裁定駁回中鋼構公司之訴，
    因此自與本件移轉管轄裁定不生影響。另最高法院97年度台
    抗字第403號裁定，係就中鋼構公司依強制執行法第18條第2
    項規定，另案向高雄地院聲請停止臺灣高雄地院96年度執字
    第68355號強制執行事件之管轄法院加以認定，有該裁定影
    本可按（見本院卷第11頁），亦與本件無涉。從而兩造抗告
    意旨仍執前詞指摘原裁定不當，求予廢棄，為無理由，均應
    予駁回。
六、據上論結，本件抗告為無理由，爰裁定如主文。
中    華    民    國    97    年    9     月    30    日
                  民事第七庭
                        審判長法  官  鄭三源
                              法  官  王聖惠
                              法  官  邱  琦
正本係照原本作成。
本裁定除以適用法規顯有錯誤為理由，並經本院許可外，不得再
抗告。如提起再抗告，應於收受送達後10日內委任律師為代理人
向本院提出再抗告狀。並繳納再抗告費新台幣1000元。
中    華    民    國    97    年    9     月    30    日
                              書記官  廖艷莉


司法院資訊處製作；財團法人民間司法改革基金會備份。
